臺灣雲林地方法院刑事裁定
                                  109年度單聲沒字第116號
聲  請  人  臺灣雲林地方檢察署檢察官
受  刑  人  廖欽浚


上列聲請人因被告違反毒品危害防制條例案件（106年度毒偵字
第2507號），聲請宣告沒收物（107年度緩字第731號），本院裁
定如下：
    主  文
扣案如附表編號３所示之物，沒收銷燬。
其餘聲請駁回。
    理  由
一、聲請意旨略以：被告廖欽浚前因違反毒品危害防制條例案件
    ，經臺灣雲林地方檢察署（下稱雲林地檢署）檢察官以106
    年度毒偵字第2507號案件為緩起訴處分確定，扣案如附表編
    號１至４所示之物，經送衛生福利部草屯療養院鑑定後，分別
    檢出含有第二級毒品甲基安非他命及第三級毒品愷他命成分
    ，分屬第二、三級毒品，均屬違禁物，爰依毒品危害防制條
    例第18條第1項，刑法第40條第2項之規定，聲請宣告沒收銷
    燬等語。
二、按查獲之第一、二級毒品及專供製造或施用第一、二級毒品
    之器具，不問屬於犯罪行為人與否，均沒收銷燬之，毒品危
    害防制條例第18條第1項前段定有明文。次按違禁物，不問
    屬於犯罪行為人與否，沒收之；違禁物或專科沒收之物得單
    獨宣告沒收，亦分別定有明文。查甲基安非他命業經毒品危
    害防制條例第2條第2項第2款列為第二級毒品，並禁止製造
    、運輸、販賣、施用、持有，而毒品及專供施用毒品所用之
    器具，依同條例第18條第1項前段規定，應予沒收銷燬，易
    言之，違反上開禁止規定而查獲之毒品、器具，不問屬於犯
    人與否，均沒收並銷燬，此為毒品危害防制條例第2條第2項
    第2款、第4條第2項、第10條第2項、第11條第2項、第18條
    第1項前段規定甚明。
三、經查，被告廖欽浚前因施用毒品案件，經雲林地檢署檢察官
    以106年度毒偵第2507號為緩起訴處分確定，有臺灣高等法
    院被告前案紀錄表存卷供參。而被告為警查扣如附表編號３
    所示之物，檢出含第二級毒品甲基安非他命、第三級毒品愷
    他命成分，有衛生福利部草屯療養院106年12月20日草療鑑
    字第1061200342號鑑驗書（偵卷第29至30頁）在卷可佐，且
    上開扣案物既已含甲基安非他命、愷他命而難以析離，應均
    視為毒品危害防制條例第2條第2項第2款所列管之第二級毒
    品，屬違禁物，揆諸前揭規定及說明，聲請人此部分聲請沒
    收銷燬，自屬正當，應予准許。至用以包裝上開毒品之包裝
    袋，以現今所採行之鑑驗方式，包裝袋仍會殘留微量毒品，
    無法將之完全析離，均應整體視為查獲之毒品，一併宣告沒
    收銷燬之；因鑑驗而耗用部分，既已滅失，自毋庸再為沒收
    銷燬之諭知，附此敘明。
四、另按查獲之第一、二級毒品及專供製造或施用第一、二級毒
    品之器具，不問屬於犯罪行為人與否，均沒收銷燬之；犯第
    4條至第9條、第12條、第13條或第14條第1項、第2項之罪者
    ，其供犯罪所用之物，不問屬於犯罪行為人與否，均沒收之
    ，毒品危害防制條例第18條第1項前段、第19條第1項分別定
    有明文。次按違禁物，不問屬於犯罪行為人與否，沒收之，
    刑法第38條第1項定有明文。又依毒品危害防制條例第2條第
    2項規定，毒品依其成癮性、濫用性及對社會危害性分為四
    級，並就製造、運輸、販賣、意圖販賣而持有、以非法方法
    使人施用、引誘他人施用及轉讓不同品項之毒品等行為，分
    別定其處罰，至施用或持有第三、四級毒品，因其可罰性較
    低，故除持有第三級、第四級毒品純質淨重20公克以上者，
    同條例第11條第5項、第6項有處罰規定外，其餘並未設處罰
    之規定，僅就施用及持有第一、二級毒品科以刑罰，但鑑於
    第三、四級毒品均係管制藥品，特於同條例第11條之1明定
    無正當理由，不得擅自持有；第18條第1項中段復規定查獲
    之第三、四級毒品，無正當理由而擅自持有者，沒入銷燬之
    ，從而，依同條例第18條第1項中段應沒入銷燬之毒品，專
    指查獲持有之第三、四級毒品而言，倘係查獲製造、運輸、
    販賣、意圖販賣而持有、以非法方法使人施用、引誘他人施
    用或轉讓第三、四級毒品，既屬同條例相關法條明文規定處
    罰之犯罪行為，即非該條項應依行政程序沒入銷燬之範圍，
    惟販賣第三級毒品而被查獲，所販賣之第三級毒品應認係違
    禁物，而應回歸刑法之適用（最高法院100年度台上字第882
    號判決、最高法院100年度第3次刑事庭會議決議意旨參照）
    。查被告為警查扣如附表編號１、２、４所示之物，均檢出含
    第三級毒品氯甲基卡西酮、微量4-甲基乙基卡西酮、愷他命
    成分，有前揭衛生福利部草屯療養院106年12月20日草療鑑
    字第1061200342號鑑驗書在卷可憑，惟該等物品與本案被告
    施用第二級毒品甲基安非他命之犯行無關，且依卷內事證亦
    查無被告涉嫌製造、運輸、販賣、意圖販賣而持有、以非法
    方法使人施用、引誘他人施用、轉讓第三級毒品及修正前毒
    品危害防制條例11條第5項持有第三級毒品純值淨重達法定
    標準（即20公克）以上等犯行，是被告持有第三級毒品之行
    為即未涉刑責，依前揭規定及說明，此部分扣案之第三級毒
    品，應由查獲機關依行政程序沒入銷燬，聲請人此部分聲請
    單獨宣告沒收銷燬，於法不合，應予駁回。
五、依刑事訴訟法第220條、第455條之36第1項前段、第2項，刑
    法第38條第1項、第40條第2項，毒品危害防制條例第18條第
    1項前段，裁定如主文。
中　　華　　民　　國   110    年    3     月    22    日
                  刑事第六庭    法  官  陳雅琪
以上正本證明與原本無異。　　　　　　　　　
如不服本裁定，應於裁定送達後5日內向本院提出抗告狀（須附
繕本）。
                                書記官  林家莉
中　　華　　民　　國　　110 　年　　3 　　月　　23　　日
附表：
編號 扣案物名稱、數量 送驗數量 檢出結果   驗餘數量   １ 已開封標示「MELOVE」藍色鋁箔包裝（內含褐色粉末）1包 8.0223公克 三級毒品（氯甲基卡西酮、微量4-甲基乙基卡西酮）   6.7513公克   ２ 標示「MELOVE」藍色鋁箔包裝（內含褐色粉末）1 包 8.0522公克 三級毒品（氯甲基卡西酮、微量4-甲基乙基卡西酮）   7.1167公克   ３ 橙色錠劑（表面沾黏白色粉末）5顆 5.2779公克 二級毒品（甲基安非他命）、三級毒品（愷他命）   4.6623公克   ４ 白色結晶1包 1.1252公克 三級毒品（愷他命）   1.1192公克